【裁判字號】    95,重訴更一,1
【裁判日期】    950516
【裁判案由】    毒品危害防制條例
【裁判全文】
臺灣高雄地方法院刑事判決           95年度重訴更一字第1號
公  訴  人  臺灣高雄地方法院檢察署檢察官
被      告  乙○○
                    （另案於臺灣屏東監獄執行中）
指定辯護人  本院公設辯護人甲○○
上列被告因毒品危害防制條例案件，經檢察官提起公訴（92年度
偵字第24886 號），本院判決後，檢察官提起上訴，經臺灣高等
法院高雄分院第2次發回更審，本院判決如下：
    主  文
乙○○連續販賣第一級毒品，處有期徒刑拾年肆月，褫奪公權捌
年；扣案之第一級毒品海洛因壹拾貳包（驗後淨重貳佰參拾壹點
肆零公克，空包裝袋總重玖點捌肆公克）、扣案電子秤上殘留之
海洛因及殘有海洛因之吸管提撥器壹支均沒收銷燬之；扣案之電
子秤壹臺、空分裝袋壹包均沒收。又連續販賣第二級毒品，處有
期徒刑柒年肆月；扣案之第二級毒品甲基安非他命陸包（總淨重
壹點肆玖公克）沒收銷燬之；扣案之空分裝袋壹包沒收。應執行
有期徒刑拾柒年陸月，褫奪公權捌年；扣案之第一級毒品海洛因
壹拾貳包（驗後淨重貳佰參拾壹點肆零公克，空包裝袋總重玖點
捌肆公克）、第二級毒品甲基安非他命（總淨重壹點肆玖公克）
、扣案電子秤上殘留之海洛因及殘有海洛因之吸管提撥器壹支均
沒收銷燬之；扣案之電子秤壹臺、空分裝袋壹包均沒收。
    事  實
一、乙○○明知海洛因、安非他命業經公告列為毒品危害防制條
    例第2 條第2 項第1 、2 款所定之第一、二級毒品，竟意圖
    牟利而基於販賣第一級毒品海洛因予不特定人之概括犯意，
    先後於92年7 月間某日、同年11月中旬某日及同年11月下旬
    某日，在高雄市○○路某廟宇前，以每兩（即37.5公克）新
    臺幣（下同）160,000 元之代價，分別向綽號「古意」之不
    詳姓名成年男子販入第一級毒品海洛因3 次計6 兩（每次販
    入數量均為2 兩），另於同年8 月間某日起至10月間某日止
    ，在高雄市○○路與金門街交岔口之「蟳之屋餐廳」前，以
    每兩100,000 元之代價，向綽號「老三」之不詳姓名成年男
    子販入第一級毒品海洛因4 次計8 兩（每次販入數量均為2
    兩），得手後將之藏放在其位於高雄市○○區○○街9 巷11
    號4 樓之8 住處內之冰箱，除其中部分供己施用外，其餘部
    分則伺機販售予不特定人牟利；又意圖牟利，另基於販賣第
    二級毒品甲基安非他命之概括犯意，先於92年8 、9 月間某
    日，在高雄市○○路與中正路交岔口之「全虹通訊行」前，
    以30,000元之代價，向綽號「阿發」之不詳姓名成年男子販
    入第二級毒品安非他命1 兩，復於同年11月下旬某日，在高
    雄市○○路某廟宇前，以每兩26,000元之代價，向綽號「古
    意」之男子販入第二級毒品甲基安非他命3 兩，得手後將之
    藏放在上開處所之冰箱內，除其中部分供己施用外，其餘部
    分則伺機販售予不特定人圖利。嗣於92年12月4 日晚間6 時
    許，在高雄市新興區○○○路140 號之1 前，為警持搜索票
    搜索其所有之車牌號碼9420-GS 號自用小客車，當場扣得第
    一級毒品海洛因2 包，再經乙○○同意前往其位於高雄市○
    ○區○○街9 巷11號4 樓之8 住處內進行搜索，扣得第一級
    毒品海洛因10包（共計扣得12包，合計淨重231.40公克，空
    包裝總重9.84公克，純度77.88%，純質淨重180.21公克）、
    第二級毒品甲基安非他命6 包（總淨重149.45公克，取0.14
    公克鑑驗用罄，尚餘149.31公克，平均純度為93%） 、空分
    裝袋1 包、殘有海洛因之電子秤1 臺及吸管提撥器1 支等物
    品。
二、案經臺北縣政府警察局刑警隊報告臺灣高雄地方法院檢察署
    檢察官偵查起訴。
    理  由
一、按「被告以外之人於審判外之言詞或書面陳述，除法律有規
    定者外，不得作為證據」；又「被告以外之人於審判外之陳
    述，雖不符刑事訴訟法第159 條之1 至第159 條之4 之規定
    ，而經當事人於審判程序同意作為證據，法院審酌該言詞陳
    述或書面陳述作成時之情況，認為適當者，亦得為證據」，
    刑事訴訟法第159 條第1 項第159 條之5 第1 項分別定有明
    文。經查本件內政部警政署刑事警察局92年12月31日刑鑑字
    第0920232074號鑑驗通知書、法務部調查局93年1 月14日調
    科壹字第000000000 號鑑定通知書、行政院衛生署管制藥品
    管理局93年10月1 日管檢字第093000 9353 號函文，雖均為
    被告以外之人於審判外之書面陳述，屬於傳聞證據，惟檢察
    官、被告及辯護人業於審判程序中同意作為證據，本院審酌
    上開書面陳述作成時之證據取得過程並無瑕疵，且與待證事
    實具有關連性等情況，認為適當，應認該鑑定書依刑事訴訟
    法第159 條之5 之規定，得為證據，而有證據能力。
二、訊據被告乙○○固坦承其確有於上開時日分別購買海洛因及
    甲基安非他命，而扣案之毒品及電子秤、分裝袋等物均係其
    持有，惟矢口否認有何販賣毒品之行為，辯稱：上開毒品均
    係其購買供己施用，而扣案電子秤則係避免販毒者偷斤減兩
    所用云云。經查：
  (一)、被告所使用之車牌號碼9420-GS 號自小客車於上開時、地
      經警在車內扣得第一級毒品海洛因2 包後，員警再經被告
      同意前往其位於高雄市○○區○○街9 巷11號4 樓之8 住
      處內搜索，另扣得第一級毒品海洛因10包（共計扣得12包
      ，合計淨重231.40公克，空包裝總重9.84公克，純度77.8
      8%，純質淨重180.21公克）、第二級毒品甲基安非他命6
      包（含外包裝袋毛重160.87公克，實際總毛重155.29公克
      ，總淨重149.45公克，平均純度約93%） 、電子秤1 臺、
      空分裝袋1 包及吸管提撥器1 支等物品，此有臺北縣政府
      警察局刑事警察隊搜索扣押筆錄、扣押物品目錄表各2 份
      、法務部調查局93年1 月14日調科壹字第號000000000 號
      鑑定通知書、內政部警政署刑事警察局92年12月31日刑鑑
      字第0920232074號鑑定書各1 紙在卷可憑，堪以認定。
  (二)、被告固辯稱其所購買之上開毒品，均係供自己施用，海洛
      因約每日施用1 錢（3.75公克），甲基安非他命則約3 日
      施用1 錢，而其於本件查獲前係在夜市販賣襯衫，每日可
      賣250 件，每件賺60元，每月約實賺400,000 元云云。惟
      查「正常人之海洛因一般劑量為每4 小時施用5 至10毫克
      （純品），其最低致死劑量為200 毫克（若單次使用超過
      此劑量即有致命之可能性）；甲基安非他命每日正常使用
      劑量從2.5 至25毫克之間，其最低致死劑量為1 公克，惟
      久用成癮者對該等藥物產生耐藥性，其程度因個人體質、
      使用頻率與接觸時間之長短而異，可使其致死劑量增至數
      倍或10倍以上。人體每日可耐受之劑量，受當日使用次數
      ，每次使用劑量，使用密集度及個人耐藥性等因素影響，
      依個案而異。密集使用可能因代謝不及造成體內囤積而使
      耐受量下降；單次使用則易因過量而中毒」乙節，此有行
      政院衛生署管制藥品管理局93年10月1 日管檢字第093000
      9353號函在卷可稽，故依上開函釋所載，久用成癮者以一
      般人每日最高劑量10倍計算，海洛因（純品）每日約可施
      用600 毫克即0.6 公克（不扣睡眠時間，每4 小時施用1
      次，每次以100 毫克計算），甲基安非他命部分每日則約
      可施用250 毫克即0.25公克，而本件扣案之海洛因純度高
      達77.88%，甲基安非他命之純度亦高達93% ，業如前述，
      縱被告為久用成癮者，其辯稱海洛因之用量為每日1 錢，
      甲基安非他命之用量為每3 日1 錢云云，即其每日須施用
      2.9205公克（3.75×77.88%＝2.9205）之純質海洛因及1.
      1625公克之純質甲基安非他命（3.75÷3 ×93% ＝1.1625
      ），均已遠高出久用成癮者耐受之量以上，足見其所辯並
      無可採。且縱依被告所陳述之施用情形推算，扣案之第一
      級毒品海洛因（淨重231. 40 公克）約可供其施用達62日
      ，而扣案之第二級毒品甲基安非他命（總淨重149.45公克
      ）則約可供其施用達120 日，此與一般施用毒品者，身邊
      僅留存數公克之毒品供施用之常情，亦已顯然迥異。況被
      告前因麻藥、煙毒案件，自84年5 月19日入監執行，迄於
      90 年7月25日縮短刑期假釋出監，復於91年間因違反毒品
      危害防制條例案件遭通緝，並撤銷假釋，尚有7 年3 月7
      日之殘刑須執行，此有臺灣高等法院被告前案紀錄表在卷
      可查，而被告亦自承其當時亦知悉自己遭通緝並經撤銷假
      釋等語在卷，是被告於本件查獲前既屬通緝中之人犯，其
      為免遭警查緝，平日活動範圍自受有相當之限制，實無每
      日固定於夜市公然擺攤之可能，其所辯於夜市販賣成衣而
      每月有高達40,000元之收入云云，殊難採信。且依被告所
      供，其於92年7 月間起至同年11月止，分別向「古意」及
      「老三」以每兩160,000 元及100,000 元之代價購入海洛
      因計6 兩、8 兩，又向「阿發」、「古意」以每兩30,000
      元、26,000元購入甲基安非他命1 兩、3 兩，亦即其於上
      開時間所支出之購毒成本高達1,868,000 元（960,000 ＋
      800,000 ＋30,000＋78,000＝1,868, 000），顯非一般人
      經濟能力所得負擔，其若非欲行販出牟利，豈有於短短5
      個月間，即耗資百餘萬元購入毒品之理，是以被告明知自
      己已遭通緝並經撤銷假釋，隨時可能因遭緝獲而須入監執
      行長達7 年餘之殘刑，且其於通緝期間復難有穩定之收入
      來源，所購得之毒品亦可能因保存不易受潮變質，並因數
      量龐大而增加被查緝之風險，則以被告正值壯年，有社會
      經驗及一般之常識，尤無花費鉅資購買如此大量之毒品僅
      供自己長期施用，而自陷上開不利益及險境之可能，被告
      上開所辯，與常情有重大違背，不足採信。
  (三)、被告自承其係於92年7 月間，先以每兩160,000 元向「古
      意」購買海洛因2 兩，迨施用完畢，復於同年8 月至10月
      間，以每兩100,000 元向「老三」購買海洛因共8 兩後，
      再於同年11月中旬、下旬，分別以每兩160,000 元向「古
      意」購買海洛因共計4 兩，而本件扣案之海洛因（淨重23
      1.4 公克）中約有4 兩（即150 公克）係其向「古意」所
      購買，其餘係其向「老三」購買等語在卷。設若被告確係
      為供自己施用，則其於92年8 月至10月間以每兩100,000
      元之價格向「老三」購得之海洛因既尚未施用完畢，自無
      另以每兩160,000 元之較高價格再向「古意」購買海洛因
      囤積之理，是被告不惜以高價購買大量毒品，顯然具備伺
      機販賣以牟利之意圖。
  (四)、被告另辯稱本件扣案之電子秤1 臺，係其於購買毒品之後
      ，為避免販毒者偷斤減兩秤量確認所用云云。惟本件被告
      購買毒品之地點，均係位於市區○○道路旁而非特別隱匿
      之處所，業經其供述在卷，而衡以一般販毒及購毒之行為
      ，為恐遭警查獲，通常均係事先確認數量、價格後，再於
      所約定之時間、地點，當場一手交錢，一手交貨後迅速分
      頭離去，豈有於交易時再取出電子秤秤量，而徒然引起他
      人注意之理，被告所辯，顯非事實，不足採信。況一般單
      純供己施用者所購之毒品，通常均已由販毒者秤量重量而
      分裝完成，縱令係大包裝購入，施用者亦僅須以手或目測
      大約數量取用即可，實無另以電子秤測量重量之必要，而
      本件扣案之電子秤、吸管提撥器經送驗後，均呈海洛因陽
      性反應，有高雄醫學大學附設中和紀念醫院93年11月16日
      編號0000-000、0000-000號檢驗報告2 紙附卷足憑，且連
      同空夾鏈袋1 包一併為警查扣，而扣案之海洛因係分裝成
      12包、甲基安非他命則係分裝成6 包，顯見被告購買大量
      毒品後，確有使用該吸管提撥器及電子秤予以分裝之事實
      ，則本件被告購買毒品之目的，顯係基於販賣圖利之意圖
      ，已堪認定。
  (五)、末參以被告明知海洛因、甲基安非他命分係第一、二級毒
      品，並均為價格昂貴之違禁物，取得不易，而政府為杜絕
      毒品之氾濫，對於查緝毒品之販賣，無不嚴厲執行，且販
      賣第一、二級毒品之罪責甚重，被告販入本件大量之毒品
      ，其目的既非供己施用，業如前述，則其於通緝期間，販
      入此價昂物稀之物品，並甘冒被查緝之危險，自有奇貨可
      居，日後可供獲利之認知及意圖，足認本件扣案之第一級
      毒品海洛因及第二級毒品甲基安非他命，均係被告出於販
      賣營利之意圖所販入。是被告販賣第一級毒品海洛因及第
      二級毒品甲基安非他命之犯行，堪以認定。
三、按販賣毒品罪，不以販入之後，復行賣出為必要，只須意圖
    營利而販入或賣出，有一於此，犯罪即應成立，僅於意圖營
    利而販入以外之原因而持有毒品後，另行起意販售，而尚未
    著手於販售之情形，始有意圖販賣而持有毒品罪之適用（最
    高法院92年度臺上字第7046號、90年度臺上字第7782號、92
    年度臺上字第1275號判決意旨參照）。是核本件被告乙○○
    所為，係犯毒品危害防制條例第4 條第1 項販賣第一級毒品
    罪、同條第2 項販賣第2 級毒品罪。公訴人認被告係犯毒品
    危害防制條例第5 條第1 項意圖販賣而持有第一級毒品罪、
    第2 項意圖販賣而持有第2 級毒品罪，尚有未洽，惟其基本
    社會事實同一，本院自得變更起訴法條。被告持有第一級毒
    品、第二級毒品之低度行為，已為其販賣之高度行為所吸收
    ，均不另論罪。又被告行為後，毒品危害防制條例雖於92年
    7 月9 日修正公布，並於93年1 月9 日施行，惟修正前後就
    販賣第一級毒品、第二級毒品罪之構成要件及法定刑度均未
    修正，自無比較新、舊法之適用。被告先後多次販賣第一級
    毒品海洛因、第二級毒品甲基安非他命之行為，均時間緊接
    ，手法相同，觸犯構成要件同一之罪名，應分別依連續犯之
    規定論以一罪，並加重其刑，死刑、無期徒刑部分，則依法
    不得加重。又其所犯上開2 罪，犯意各別，行為互異，應分
    論併罰之。再本件並未查獲被告於販入毒品後有何販出之行
    為，且其販入之毒品數量與媒體經常刊載查獲販賣毒品達數
    公斤以上之危害情形，顯然有別而無從比擬，如量處最低度
    之無期徒刑，顯屬情輕法重，衡情不無可憫，爰依刑法第59
    條之規定，減輕其刑。被告就販賣第一級毒品罪部分，同時
    有刑之加重及減輕事由，應依法先加後減之。爰審酌被告前
    有多次麻藥、煙毒、毒品前科，素行非佳，此有臺灣高等法
    院被告前案紀錄表在卷可佐，其不思以正當方式謀生，竟為
    獲取非法利益，明知海洛因、甲基安非他命對施用者之健康
    危害甚鉅，猶欲販售圖利，戕害他人身心健康，嚴重破壞對
    社會治安，惡性非輕，且持有之海洛因數量高達231.4 公克
    、甲基安非他命數量高達149.45公克，價值高昂，及其犯後
    仍一再飾詞狡辯，毫無悔意等一切情狀，分別酌情量處如主
    文所示之刑，並定其應執行之刑，另依被告販賣第一級毒品
    海洛因之犯罪性質，本院認有褫奪公權之必要，爰就販賣第
    一級毒品部分，諭知褫奪公權8 年。扣案之海洛因12包（合
    計淨重231.40公克，空包裝總重合計9.84公克）、甲基安非
    他命6 包（總淨重149.45，共取0.14公克鑑驗用罄，總餘14
    9.31公克）及電子秤上殘留之海洛因（殘留海洛因毒品之磅
    秤，與所殘留之海洛因毒品，依一般經驗判斷，二者應可分
    離，最高法院93年度臺上字第4034號判決參照）均係毒品。
    另扣案之吸管提撥器1 支含有海洛因成分，此有前揭檢驗報
    告在卷足憑，而上開扣案毒品之包裝袋因分別包覆海洛因及
    甲基安非他命之粉末，客觀上顯均留有毒品之殘渣而難與之
    析離，亦均應與查獲之毒品同視，爰均依毒品危害防制條例
    第18條第1 項前段規定宣告沒收銷燬之。至毒品鑑定耗損部
    分，因已滅失不存在，自無庸諭知沒收銷燬。另扣案之電子
    秤1 臺，其上既殘有海洛因，顯係供被告本件販賣第一級毒
    品所用之物，而扣案之空分裝袋1 包，則係供被告分裝毒品
    販售預備之用，應分別依毒品危害防制條例第19條第1 項、
    刑法第38條第1 項第2 款予以宣告沒收。
據上論結，應依刑事訴訟法第299 條第1 項前段、第300 條，毒
品危害防制條例第4 條第1 項、第2 項、第18條第1 項前段、第
19條第1 項，刑法第11條、第56條、第59條、第37條第2 項、第
71條第1項、第38條第1 項第2 款，判決如主文。
本案經檢察官丙○○到庭執行職務。
中    華    民    國    95    年    5     月    16    日
                    刑事第十四庭
                          審判長法  官  蔡  廣  昇
                                法  官  紀  凱  峰
                                法  官  謝  雨  真
以上正本證明與原本無異。
如不服本判決，應於判決送達後10日內，向本院提出上訴狀。
                                書記官  林  佳  慧
中    華    民    國    95    年    5     月    16    日
附錄本案論罪科刑法條：
毒品危害防制條例第4條
製造、運輸、販賣第一級毒品者，處死刑或無期徒刑；處無期徒
刑者，得併科新臺幣 1 千萬元以下罰金。
製造、運輸、販賣第二級毒品者，處無期徒刑或 7 年以上有期徒
刑，得併科新臺幣 7 百萬元以下罰金。
製造、運輸、販賣第三級毒品者，處 5 年以上有期徒刑，得併科
新臺幣 5 百萬元以下罰金。
製造、運輸、販賣第四級毒品者，處 3 年以上 10 年以下有期徒
刑，得併科新臺幣 3 百萬元以下罰金。
製造、運輸、販賣專供製造或施用毒品之器具者，處 1 年以上 7
年以下有期徒刑，得併科新臺幣 1 百萬元以下罰金。
前五項之未遂犯罰之。


司法院資訊處製作；財團法人民間司法改革基金會備份。
